【裁判字號】    99,交聲,730
【裁判日期】    990331
【裁判案由】    聲明異議
【裁判全文】
臺灣高雄地方法院交通事件裁定         99年度交聲字第730號
原處分機關  交通部公路總局高雄區監理所旗山監理站
異  議  人  甲○○
上列異議人即受處分人因違反道路交通管理處罰條例案件，對於
交通部公路總局高雄區監理所旗山監理站於民國99年3 月1 日所
為之裁決處分（原處分案號：旗監違字第裁85-N00000000號）聲
明異議，本院裁定如下：
    主  文
原處分撤銷。
甲○○汽車駕駛人，駕駛汽車經測試檢定酒精濃度超過規定標準
，處罰鍰新台幣貳萬伍仟元，並應接受道路交通安全講習。
    理  由
一、按汽車駕駛人，駕駛汽車經測試檢定，酒精濃度超過規定標
    準者，處新台幣（下同）15,000元以上60,000元以下罰鍰，
    並當場移置保管其車輛及吊扣其駕駛執照1 年，道路交通管
    理處罰條例第35條第1 項第1 款定有明文；又汽車駕駛人，
    有前述違反第35條第1 項規定之情形者，應接受道路交通安
    全講習，同條例第24條第1 項第2 款亦有明文。又該法所指
    之車輛，係指在道路上以原動機行駛之汽車（包括機器腳踏
    車）或以人力、獸力行駛之車輛，故機車亦在規範範圍內，
    同法第3 條第8 款亦有規定。末按違反道路交通管理處罰條
    例第35條第1 項第1 款之事件，吐氣所含酒精濃度超過每公
    升0.55毫克以上，於期限內繳納罰鍰或到案聽候裁決，違規
    車別為機器腳踏車者處45,000元罰鍰，亦有違反道路交通管
    理事件統一裁罰基準及處理細則第2 條及違反道路交通管理
    事件統一裁罰基準表可參。
二、原處分意旨略以：本件異議人即受處分人甲○○明知喝酒後
    不得駕駛動力交通工具，仍於酒後駕駛其所有駕駛其所有車
    牌號碼J3K-776 號重型機車，於民國97年8 月17日凌晨1 時
    許，沿高雄縣仁武鄉○○○路接鳳澄路欲返回美濃家中，嗣
    於同日凌晨1 時9 分許，行經高雄縣燕巢鄉○○路時，為警
    攔停檢測其酒精濃度，發現受處分人呼氣酒精濃度達每公升
    0.64毫克，即以受處分人違反道路交通管理處罰條例第35
    條第1 項第1 款規定，當場掣單舉發。受處分人並因上開酒
    駕案件同時違反刑事法律，業經移送臺灣高雄地方法院檢察
    署（下稱高雄地檢署）處理，經該署檢察官於97年9 月16日
    以97年度偵字第24940 號為緩起訴處分，期間為1 年，異議
    人並須繳交20,000元予高雄市觀護志工協進會，異議人業已
    履行，該緩起訴處分並於98年10月8 日期滿未經撤銷。原處
    分機關即交通部公路總局高雄區監理所旗山監理站於99年3
    月1 日以受處分人違反道路交通管理處罰條例第35條第1 項
    第1 款、第24條第1 項第2 款（漏載本條文）、違反道路交
    通管理事件統一裁罰基準及處理細則第41條、第43條、第44
    條、67條及違反道路交通管理事件統一裁罰基準表之規定為
    由，裁處罰鍰45,000元、吊扣駕駛執照1 年（駕駛執照已於
    97年8 月29日辦理吊扣），並施以道路交通安全講習。上揭
    事實，有高雄縣政府警察局舉發違反道路交通管理事件通知
    單（高警交字第N00000000 號）、酒精濃度測試單、高雄地
    檢署97年度偵字第24940 號緩起訴處分書、臺灣高等法院被
    告前案記錄表、交通部公路總局高雄區監理所旗山監理站違
    反道路交通管理事件裁決書（旗監違字第裁80-N0000 0000
    號）各1 份等件在卷可稽。
三、聲明異議要旨略以：受處分人因上開酒駕案件同時違反刑事
    法律，業經移送高雄地檢署處理，經該署檢察官以97年度偵
    字第24940 號為緩起訴處分確定，其期間為1 年，異議人已
    於97年11月3 日繳交2 萬元予高雄市觀護志工協進會，然原
    處分機關仍為裁罰之處分，有違一事不兩罰原則，請本院依
    法對異議人處以補足罰鍰差額等語。
四、經查：
（一）受處分人於99年3 月1 日收受上開裁決書後，於99年月3
      11日向本院聲明異議，有送達證書及本院刑事科收文戳在
      卷可查，足認其聲明異議於接到裁決書之翌日起20日內提
      出，程序上應屬適法。
（二）受處分人於前揭時、地酒後駕駛上揭重型機車，經警測得
      其呼氣酒精濃度達每公升0.64毫克一事，有高雄縣政府警
      察局舉發違反道路交通管理事件通知單（高警交字第N000
      00000 號）、酒精濃度測試單各1 紙、97年度偵字第
      24940 號緩起訴處分書2 紙附卷足憑，並為受處分人所不
      爭執，上情堪可認定。
（三）行政罰法第26條規定「一行為同時觸犯刑事法律及違反行
      政法上義務規定者，依刑事法律處罰之。但其行為應處以
      其他種類行政罰或得沒入之物而未經法院宣告沒收者，亦
      得裁處之。前項行為如經不起訴處分或為無罪、免訴、不
      受理、不付審理之裁判確定者，得依違反行政法上義務規
      定裁處之」，此即一事不二罰原則；究其立法目的，係鑑
      於刑罰與行政罰同屬對不法行為之制裁，而刑罰之制裁功
      能較強，刑事程序較嚴謹，故以刑事處罰為優先，僅於刑
      罰不能達到相同或可替代功能時，始得科以行政罰。職此
      ，行為人同一酒後駕車之行為，同時觸犯刑事法律及違反
      行政法上義務者，道路交通管理處罰機關除依行政罰法第
      26條第1 項但書規定，得處以其他種類之行政罰外，關於
      與刑罰罰金相類之罰鍰部分，尚不得逕予裁處，應先移送
      地方法院檢察署檢察官處理，如於移送後有行政罰法第26
      條第2 項所定不起訴等事由，始得依違反行政法上義務規
      定裁處罰鍰；反之，如經檢察官偵查後起訴，經法院判決
      確定者，依上開一事不二罰原則，即不得再科以罰鍰處分
      。
（四）本件異議人所受之緩起訴處分固非刑法所定刑罰之種類，
      然已對異議人之名譽、心理產生相當制約並影響被告之財
      產等權益，亦應可實質該當行政罰法第26條第1 項之「依
      刑事法律」之處罰。據此，原處分機關依道路交通管理處
      罰條例第35條第1 項第1 款之規定，對異議人上開酒後駕
      車之違規行為予以裁罰時，除其行為應處以其他種類行政
      罰即吊扣駕駛執照1 年、施以道安講習部分仍得予以裁處
      外，裁處罰鍰部分，自不得再科處行政罰對於異議人予以
      重複處罰。惟依94年12月28日修正公布，並自95年7 月1
      日施行之道路交通管理處罰條例第35條第8 項規定；「
      ...前項（指有酒精濃度超過規定標準而駕駛車輛等情形
      ）汽車駕駛人，經裁判確定處以罰金低於本條例第92條第
      3 項所訂最低罰鍰基準規定者，應依本條例裁決繳納不足
      最低罰鍰之部分。」，而依其性質道路交通管理處罰條例
      第35條第8 項應為行政罰法第26條第1 項之特別規定；是
      本件異議人所支付之緩起訴處分金既有20,000元，業如前
      述，參照上開法文規定，異議人即須補繳該等不足部分之
      罰鍰即25,000元（計算式為45,000- 20,000＝25,000），
      始為適法。爰此，原處分機關逕以異議人酒精濃度超過規
      定標準，而對其裁處罰鍰超過25,000元部分，即有未洽。
（五）原處分機關關於吊扣駕駛執照一年之處分，受處分人業已
      於97年8 月29日辦理吊扣履行完畢，附此敘明。
五、從而，原處分機關裁決受處分人罰鍰20,000元部份，受處分
    人之異議為有理由，自應由本院予以撤銷，並自為裁定如主
    文第2 項所示。
六、依道路交通案件處理辦法第20條前段，爰裁定如主文。
中    華    民    國    99    年    3   月    31    日
                  交通法庭    法  官  張琬如
以上正本證明與原本無異。
如不服本裁定，應於收受送達後5 日內向本院提出抗告狀。
中    華    民    國    99    年    4     月    2     日
                              書記官  劉甄庭

司法院資訊處製作；財團法人民間司法改革基金會備份。
